【裁判字號】    95,訴,5244
【裁判日期】    950620
【裁判案由】    返還信用卡消費貸款
【裁判全文】
臺灣臺北地方法院民事判決              95年度訴字第5244號
原      告  國泰世華商業銀行股份有限公司
法定代理人  乙○○
訴訟代理人  甲○○
被      告  丁○○
            丙○○
上列當事人間返還信用卡消費貸款事件，本院於95年6月13日言
詞辯論終結，判決如下：
    主      文
被告丁○○應給付原告新台幣貳拾肆萬貳仟伍佰肆拾陸元，以及
其中新台幣貳拾貳萬陸仟參佰陸拾玖元自民國九十五年四月二十
六日起至清償日止，按年息百分之十九點七計算之利息。
被告丁○○應給付原告新台幣肆拾陸萬貳仟肆佰陸拾玖元，以及
其中新台幣肆拾貳萬玖仟陸佰伍拾參元，自民國九十五年四月二
十六日起至清償日止，按年率百分之十九點七計算之利息。
被告丙○○應給付原告伍仟捌佰伍拾元，以及其中新台幣伍仟肆
佰柒拾玖元，自民國九十五年四月二十六日起至清償日止，按年
利率百分之十九點七計算之利息。
原告其餘之訴駁回。
訴訟費用由被告丁○○負擔百分之九十九，餘由被告丙○○負擔
。
    事實及理由
一、本件依兩造簽訂信用卡約定條款第26條之約定合意由本院管
    轄，合先敘明。又原告起訴請求被告丁○○、丙○○應連帶
    給付原告新台幣 (下同)46 萬8319元，及其中43萬5132元，
    自民國95年4月26日起至清償日止，按年息19.7%計算之利息
    ，嗣因原告擴張訴之聲明請求被告丁○○、丙○○應連帶給
    付47萬7931元，及其中44萬4145元，自95年4月26日起至清
    償日止按年息百分之19.7計算之利息，核與民事訴訟法第
    255條第1項第3款規定相符，其變更應予准許，合先敘明。
二、原告主張：
  (一)原告原為國泰商業銀行股份有限公司（下稱國泰商業銀行）
    ，民國92年6月26日經財政部核准正式與世華聯合商業銀行
    股份有限公司（下稱世華商業銀行）合併，國泰商業銀行為
    消滅公司，世華商業銀行為存續銀行，並於92年10月27日經
    經濟部核准登記更名為國泰世華商業銀行股份限公司。
  (二)被告丁○○ (原名鄭詩誠，92年8月6日改名)分別於90年10
    月24日、92年7月17日、94年1月4日與原告成立信用卡使用
    契約，並領用如附表一所示之信用卡，並邀請被告丙○○辦
    理附卡，並領取如附表二所示之信用卡。依約被告就使用系
    爭信用卡所生之債務，負全部給付責任；被告領用系爭信用
    卡後，即得於各特約商店記帳消費，依信用卡約定條款第14
    條、15條之約定，應於當期繳款截止日前向原告全部清償，
    或以循環信用方式繳付最低應繳金額，持卡人若未依限繳付
    或未繳最低應繳金額或繳付款項未達原告所定最低應繳金額
    者，依信用卡約定條款第15條、21條、22條之約定，除喪失
    期限利益外，應另行給付債權人按年息19.7%計算之利息。
    截至95年4月25日止，被告丁○○尚積欠原告46萬2469元（
    其中本金42萬9653元），丙○○尚積欠原告5850元（其中本
    金5479元）。
  (三)被告於91年8月2日以代償卡代付其於訴外人台北富邦銀行、
    國泰世華銀行之欠款，依約於代償後，前24個月內按年利率
    1.1%計算之手續費，第25個月後則依年利率19.7%計算利息
    。被告至95年4月25日止，尚欠原告564元。
  (四)被告於94年9月14日與原告成立簡易通信貸款契約，向原告
    貸款22萬元，按年息14.8%計算利息，約定分50期清償，依
    年金法按月計付本息，併入信用卡帳單中與信用卡消費帳款
    一同繳納，倘未按期繳款或未繳足月付金時，依約定條款第
    1 條之約定，原告得將未繳金額之本金部分，或經原告主張
    視為到期之本金部分，按信用卡循環利率即19.7%計算之利
    息，依約定條款第4條、第5條之約定，倘延遲繳款經原告暫
    停被告信用卡權利時，除喪失期間利益，所有債務均視同全
    部到期。被告至95年4月25日止，尚欠原告23萬2370元 (其
    中本金21萬6792元)。
  (五)被告至95年4月25日止，尚積欠信用卡帳款47萬7931元、簡
    易通信貸款23萬2370元、代償金額564元，合計共欠原告71
    萬865元。爰依消費借貸之法律關係，請求被告如數給付，
    為此提起本件訴訟，並聲明：(1)被告丁○○應給付原告24萬
    2546元，及其中本金22萬6369元自95年4月26日起至清償日
    止，按年利率19.7%計算之利息。(2)被告丁○○、丙○○應
    連帶給付原告47萬7931元，其中本金44萬4145元，自95年4
    月26日起至清償日止，按年利率19.7%計算之利息。
三、被告丁○○就原告主張上開事實，除被告丙○○信用卡附卡
    部分外並不爭執，惟就丙○○之附卡部分則辯稱：系爭信用
    卡附卡係由丁○○替丙○○所申請，丙○○並未於申請書上
    簽名等語。並聲明：原告之訴駁回。
四、被告丙○○則辯以：雖確有以附卡消費，但附卡申請書係被
    告丁○○所簽，且辦理附卡時不知須對正卡持有人之債務負
    連帶責任等語。並聲明：原告之訴駁回。
五、經查原告主張被告丁○○積欠原告信用卡正卡消費債務、代
    償帳款債務、簡易通信貸款債務，以及被告丙○○積欠原告
    信用卡附卡消費債務之事實，已據其提出財政部核准函、公
    司變更登記事項卡、債權明細查報表、信用卡申請書、簡易
    通信貸款申請書、簡易通信貸款約定條款、代償申請書、代
    償約定條款、帳單影本各一份為證，並為被告丁○○、丙○
    ○所不爭執，堪信為真實。是原告此部分主張，應屬有據。
六、次查原告主張：系爭信用卡約定條款第三條約定「正卡持卡
    人得為經貴行同意之第三人申請核發附卡，且正卡持卡人或
    附卡持卡人就各別使用信用卡所生應付帳款互負連帶清償責
    任」，從而被告丙○○、丁○○應就各別使用信用卡積欠款
    項負連帶清償責任云云，為被告所否認，並以前揭情詞置辯
    。
  (一)按企業經營者與消費者訂立定型化契約前，應有三十日以內
    之合理期間，供消費者審閱全部條款內容。違反前項規定者
    ，該條款不構成契約之內容。但消費者得主張該條款仍構成
    契約之內容，消費者保護法第11條之1定有明文。此項定型
    化契約條款之審閱期間規定，目的在於使消費者於訂約之前
    ，確有機會詳閱全部條款內容，俾瞭解條款所定之權利義務
    關係，並就不明意義之條款，請企業經營者再為說明，或就
    不利自己之條款，與企業經營者再行磋商。定型化契約之消
    費者，所以應受特別保護，係因其乃經濟上之弱者。從而原
    告自應舉證證明曾經將系爭信用卡約定條款交付予附卡申請
    人被告丙○○，或曾經給予丙○○保留審閱期間，或曾經向
    丙○○解說系爭約款第3條關於正卡或附卡持卡人互負連帶
    清償責任之約定。
  (二)經查原告雖主張：系爭契約簽訂之時，原告之承辦人員曾向
    被告詳詳細說明契約條款，且附卡部分有三張申請書，共有
    二種筆跡，足證被告丙○○應有自己簽名云云。惟查被告則
    辯稱：系爭信用卡申請書係由原告寄送予丁○○，丁○○填
    妥資料後再寄回原告，原告並未告知被告關於正卡與附卡持
    卡人互負連帶責任之約定；系爭信用卡之附卡係丁○○替丙
    ○○所申請，附卡申請書 (卡號：0000-0000-0000 -0000)
    係被告丁○○請公司小姐填寫資料，另兩張則由被告丁○○
    所填寫，丙○○並未於申請書上簽名等語。則被告既否認原
    告之主張，原告自應舉證以實其說；但原告並未提出任何證
    據以資證明，從而據此足證原告並未將系爭連帶責任約款告
    知被告，被告丙○○確實並未閱讀系爭信用卡約定條款。且
    系爭條款全文多達28條，內容複雜、字體細小，客觀上亦不
    可能為一般信用卡申請者（消費者）於簽約當場或簽約前之
    短時間內，予以全部審閱，或縱加審閱，即能明瞭個中含有
    「附卡申請人應就正卡消費金額負連帶清償責任」之約定及
    意涵，自難單憑系爭約定條款第三條所謂「正卡持卡人或附
    卡持卡人就各別使用信用卡所生應付帳款互負連帶清償責任
    」等語，即認附卡申請人即被告丙○○已充分閱覽並瞭解系
    爭約款之內容。從而被告所辯，應屬可採。故系爭條款第三
    條所謂「正卡持卡人或附卡持卡人就各別使用信用卡所生應
    付帳款互負連帶清償責任」之約款，不構成契約之內容，兩
    造間就該部分並無意思表示之合致。原告主張依該約款請求
    被告丙○○、丁○○應就各別使用信用卡積欠款項負連帶清
    償責任云云，並不可採。
七、綜上所述，原告依據消費借貸之法律關係，請求被告丁○○
    給付如主文第1項、第2項所示本金及利息，並請求被告丙○
    ○給付如主文第3項所示之本金及利息，為有理由，應予准
    許。逾此部分之金額及利息之請求，為無理由，應予駁回。
八、訴訟費用負擔之依據：民事訴訟法第79條。
中    華    民    國    95    年    6     月    20    日
                      民事第六庭法  官  邱  琦
以上正本係照原本作成
如對本判決上訴，須於判決送達後20日內向本院提出上訴狀
中    華    民    國    95    年    6     月    20    日
                                書記官  池東旭
附表一
  Master              正卡  卡號0000000000000000
  Master              正卡  卡號0000000000000000
  Master              正卡  卡號0000000000000000
  代償卡              正卡  卡號0000000000000000
  信用卡簡易通訊貸款        卡號0000000000000000
附表二
  Master              附卡  卡號0000000000000000
  Master              附卡  卡號0000000000000000


司法院資訊處製作；財團法人民間司法改革基金會備份。
